【裁判字號】    99,重上更(二),20
【裁判日期】    990504
【裁判案由】    違反毒品危害防制條例
【裁判全文】
臺灣高等法院高雄分院刑事判決    99年度重上更(二)字第20號
上  訴  人
即  被  告    乙○○
選任辯護人    謝依良    律師
上列上訴人因被告違反毒品危害防制條例案件，不服中華民國95
年9 月22日第一審判決（起訴案號：臺灣高雄地方法院檢察署94
年度偵字第21237 號、第25818 號），提起上訴，本院判決後，
經最高法院第2次發回更審，本院判決如下：
    主  文
原判決關於乙○○販賣第一級毒品部分撤銷。
乙○○共同意圖販賣而持有第一級毒品，處有期徒刑伍年貳月。
扣案之第一級毒品海洛因拾柒包（均不含包裝袋，合計淨重拾陸
點伍肆公克）、第二級毒品甲基安非他命伍包（均不含包裝袋，
合計驗前毛重伍拾陸公克、驗後毛重伍拾伍點玖公克），均沒收
銷燬之；扣案海洛因之外包裝拾柒個、甲基安非他命之包裝袋伍
個、附表編號1 至4 所示之物，均沒收。
    事  實
一、乙○○明知海洛因及甲基安非他命分屬毒品危害防制條例所
    列管之第一、二級毒品，不得非法持有、販賣及意圖販賣而
    持有，其以每日新台幣（下同）1 千元至1 千5 百元不等之
    報酬受僱於甲○○（已判處有期徒刑12年確定），於民國（
    以下同）94年9 月間之某日（9 月16日前），明知甲○○於
    民國（以下同）94年9 月間之某日（9 月16日前）所購入持
    有之甲基安非他命5 包（驗前毛重56公克，驗後毛重55.9公
    克）及海洛因17包（合計淨重16.54 公克，空包裝重為17.8
    2 公克）毒品（該毒品是甲○○出資16萬元，交由「婷婷」
    在不同之時間、地點，向不詳姓名之成年人所購得），是甲
    ○○要供販賣用之毒品，因甲○○懷孕要生產，竟於同年9
    月上旬之某日，收受甲○○所交付之前述毒品與之共同意圖
    販賣而持有，嗣甲○○在醫院欲教乙○○如何分裝上開毒品
    以俟機出售，乙○○乃於94年9 月16日下午攜帶上開毒品、
    夾鏈袋1 大包、電子磅秤1 台、分裝工具1 批（係放在1 鐵
    盒內，內有小剪刀4 把、小鑷子4 支、竹籤2 支、小美工刀
    1 支、鑰匙圈1 個）及牙線盒1 盒等物，至高雄市新興區○
    ○○路76號「蘇榮茂婦產科」308 號房交予甫生產未久之甲
    ○○，為警於同日（94年9 月16日）16時50分許，在高雄市
    新興區○○○路76號「蘇榮茂婦產科」308 號房內，當場查
    獲甲○○、乙○○及來試吃毒品之李佳憲（涉嫌販賣部分已
    判決無罪確定），並扣得上開毒品，及甲○○所有如附表所
    示夾鏈袋1 大包、電子磅秤1 台、上開分裝工具1 批、牙線
    盒1 盒，及聯絡用之行動電話4 支（門號分別為0000000000
    、0000000000、0000000000、0000000000號）、筆記簿1 本
    、電話簿帳單4 張、行動電話卡4 張、現金57,800元、行動
    電話儲值卡5 張及電話簿2 本等物品，而查悉上情。
二、案經高雄市政府警察局移送臺灣高雄地方法院檢察署檢察官
    偵查起訴。
    理  由
壹、證據能力部分：
一、按被告以外之人於審判中有「滯留國外或所在不明而無法傳
    喚或傳喚不到者」，其於檢察事務官、司法警察官或司法警
    察調查中所為之陳述，經證明具有可信之特別情況，且為證
    明犯罪事實之存否所必要者，得為證據，刑事訴訟法第159
    條之3 定有明文。查：證人段淑芬經原審法院依法傳訊及拘
    提均未到庭，有送達回證、台灣屏東地方法院檢察署及高雄
    縣政府警察局鳳山分局函文存卷可憑，而段淑芬復未於檢察
    官偵訊時提及其在警詢時之陳述有何違法取供或違反其自由
    意志而陳述之情況，且警詢時距離案發時間較近亦較無人情
    施壓或干擾，可見其於司法警察調查中之陳述，係在可信之
    特別情況下所為，又段淑芬於警詢時證述其確向甲○○購買
    海洛因，與公訴人起訴之有關本件販賣毒品事實具關連性，
    是以甲○○於司法警察前之陳述，顯為證明本件被告乙○○
    犯罪事實之存否所必要，依上開規定自具證據能力。
二、證人段淑芬於94年9 月17日在偵查中陳述有關被告乙○○部
    分，未經具結，依刑事訴訟法第158 條之3 規定不得作為證
    據。
三、查本案監聽係高雄市政府警察局刑警大隊為執行機關，依臺
    灣高雄地方法院檢察署94年7 月6 日94年雄檢博湯監字第00
    1478號、94年7 月21日94年雄檢博湯監字第001565號、94年
    8 月5 日94年雄檢博湯監續字第001676號、94年8 月18日94
    年雄檢博湯監字第001767號、94年8 月18日94年雄檢博湯監
    續字第001766號、94年9 月2 日94年雄檢博湯監續字第0018
    33號通訊監察書，實施監察之通訊號碼為乙○○、甲○○所
    使用之0000000000號及0000000000號行動電話，監察時間自
    94年7 月22日上午10時起至94年8 月19日上午10時止以及94
    年8 月19日上午10時起至94年9 月16日上午10時止、94年7
    月7 日上午10時起至94年8 月5 日上午10時止，以及94年9
    月2 日上午10時起至94年9 月30日上午10時止，監察方法為
    監聽、錄音，是承辦警員對被告乙○○及甲○○上開門號實
    施監聽錄音，並未逾越授權實施監察之範圍。至於通訊監察
    書監察對象記載為何人，此應為核發通訊監察書時，依當時
    線索僅知悉犯罪嫌疑人之綽號，為客觀環境所致，本案監聽
    符合通訊保障及監察法規定之法定程序，應具證據能力。
貳、實體部分：
一、訊據上訴人即被告乙○○對其以每日約一千元至1 千5 百元
    不等之報酬受僱於甲○○，負責向「婷婷」者收錢及聯絡李
    佳憲試吃毒品等事宜，且94年9 月16日警方查扣之毒品及分
    裝工具等物，係其依甲○○指示拿至上開病房交予甲○○，
    準備分裝等情已坦承不諱，惟辯稱：我幫助送交物品之行為
    ，應僅成立販賣第一級毒品海洛因及第二級毒品甲基安非他
    命之幫助犯云云。經查：
（一）警方於94年9 月16日，在高雄市新興區○○○路76號「蘇
      榮茂婦產科」308 號甲○○房內查獲之白色粉末及晶體，
      確為第一級毒品海洛因及第二級毒品甲基安非他命（海洛
      因合計淨重16.54 公克、空包裝重17.82 公克、純度2.97
      ﹪，純質淨重0.49公克，甲基安非他命驗前毛重56公克，
      驗後毛重55.9公克）），有法務部調查局94年11月30日調
      科壹字第220021547 號鑑定通知書1 份、高雄醫學大學附
      設中和紀念醫院編號9410─263 號檢驗報告各1 份在卷可
      稽（見94偵字第21237 號卷第142 頁、第125 頁）。而上
      開扣得之毒品，均係甲○○出資購買欲販賣他人營利，而
      案發當日係因為乙○○不會分裝該毒品，甲○○乃叫乙○
      ○將上開毒品及分裝工具帶至前揭病房內，欲教乙○○分
      裝毒品，且當初甲○○有與乙○○約定，每日支付乙○○
      1,000 元至1,500 元不等之薪資等情，業據甲○○於警詢
      時證述明確，其證稱：「警方在我病房內查扣毒品是我出
      錢（新台幣16萬元）叫綽號『婷婷』的女子去幫我購買的
      ，但是『婷婷』購買回來後該些毒品的品質不好，所以我
      就叫『婷婷』先拿去藏起來，於今天下午我叫乙○○前去
      拿該些毒品回來我病房內，準備分裝完成後販賣給他人」
      、「該販毒集團有我（甲○○）及乙○○，我負責拿錢出
      來購買毒品，綽號『婷婷』則是拿我所出資的錢前去購買
      毒品回來包裝，包裝完成後『婷婷』會將分裝完成的毒品
      藏至路邊，我再指示乙○○前去將該些毒品取回，取回後
      如有顧客要購買毒品，我再跟顧客講好地點及價錢，再要
      乙○○攜帶毒品前去跟顧客交易…而乙○○當初我跟他講
      好每天薪資為新台幣1,000-1,500 元不等」等語（見警(一)
      卷第5-6 頁）。
（二）上開甲○○94年9 月16日警詢陳述之錄音帶，經原審勘驗
      結果認：「(一)警詢筆錄是一問一答的方式製作，且現場有
      電腦繕打的聲音。…(六)第5 頁第10行警員訊問完問題後，
      停頓許久，員警的詢問及甲○○的回答內容應係如下：問
      ：這個意思怎麼樣？妳怎麼解釋？這通電話啊？答：要準
      備下去分包。問：啊？答：要準備下去那個…弄看看。問
      ：要下去動毒品的生意？是不是？答：對。問：準備而已
      ？答：對。問：準備要販賣毒品，叫這個人把東西帶來，
      因為他不會分裝是不是？答：嗯問：是不是這樣？答：對
      。問：阿賢是誰？螞蟻是誰？阿賢是不是李佳憲？答：對
      ，阿賢就是李佳憲。問：螞蟻呢？蟑螂是誰？答：蟑螂就
      是小杰。問：妳要賣毒品，毒品在誰那裡？在蟑螂還是小
      杰那邊？他說他不會分裝，所以妳叫他把東西帶過來病房
      裡面分裝？是不是？答：嗯…對。問：今天拿去病房的毒
      品是誰買的？答：螞蟻。問：螞蟻去買的？妳交待他去買
      的？還是怎麼樣？答：他先去跟婷婷拿。問：這些譯文需
      不需要一通一通問？應該不需要吧! 不用這麼麻煩了。答
      ：嗯。問：這些東西是什麼人去買的？今天查到的這些毒
      品是誰出資的？要做什麼用的？是不是要賣人的？價格多
      少？答：婷婷總共跟我拿16萬元。問：我先問妳今天在病
      房查到的毒品是什麼人去買的？答：婷婷。問：婷婷去買
      的？答：嗯，婷婷去買的。問：婷婷又是誰？答：之前是
      螞蟻的朋友。問：乙○○的朋友？答：螞蟻。問：喔，螞
      蟻的朋友，這些毒品是妳叫乙○○和…答：婷婷自己去的
      。問：交給什麼人？答：她拿回來會先放著，她自己會先
      動，就是這樣問：她拿回來？妳交待婷婷去拿的？綽號一
      個叫婷婷的？然後去拿，拿完…答：拿完她放在她那裡，
      再拿糖來給我…，就是換包。問：妳說的意思我聽不懂。
      答：就是黑吃黑。問：怎麼黑吃黑？答：她是錢拿去，然
      後拿糖給我。問：我現在是問今天查到的毒品是誰去買的
      ？答：婷婷去買的。問：買回來怎麼樣？答：不能用。問
      ：妳叫她去買的就對了？答：嗯，我叫她去調的問：不能
      用怎麼辦？答：就放著。問：就放在婷婷那裡，後來今天
      …答：婷婷先藏著。問：後來妳今天就叫蟑螂和阿賢先去
      拿答：蟑螂先去拿的。問：蟑螂去拿回來的，拿回來病房
      就對了，然後準備分裝要賣給別人，是不是？答：嗯，就
      是比不起來。問：是這樣嘛，東西不好就對了？那19萬是
      跟婷婷買的，叫婷婷去調的？答：16萬。問：就是這裡寫
      的16萬？答：嗯。問：婷婷妳知道她的名字嗎？答：不知
      道，我們都叫她婷婷。問：今天下午妳才叫他們把錢拿過
      來？答：沒有，婷婷先藏起來。問：婷婷先藏起來，毒品
      是妳叫…答：叫小杰去拿。問：叫小杰…乙○○去跟婷婷
      拿？答：婷婷都先藏在路邊，再叫小杰去拿。問：叫小杰
      拿回來分裝就對了，是不是？答：嗯。問：這16萬是叫婷
      婷去調貨？答：嗯。問：到現在毒品有沒有賣出去？答：
      還都沒有。問：為什麼妳剛開始在作筆錄時說妳不知道東
      西是誰的？你為什麼要這樣說？答：因為剛開始我不知道
      他是去跟婷婷拿回來的，這個過程我不知道婷婷已經放在
      旁邊了…。問：這樣就交待不過去了…妳明知道有這個（
      錄音帶換面），為什麼要說妳不知道毒品是誰的？為什麼
      剛筆錄要這樣說？啊？淑仔，快點，我問妳啊! 是不是要
      推卸責任啊？啊？要推卸責任？答：嗯。問：乙○○和李
      佳憲妳薪水打多少錢給他們？答：李佳憲沒有。問：李佳
      憲沒有，為什麼他要幫妳做事？答：他沒有幫我做事。問
      ：要不然呢？他是什麼角色？幫妳拿毒品回來？要不然也
      有在分裝。答：他沒有。問：都沒有？答：分裝是他自己
      的部分，他也是自己用好了。問：要不然李佳憲去病房做
      什麼？答：他也是朋友去探視而已，他跟我借車。問：只
      要乙○○被妳請而已？答：嗯。問：妳這個販毒集團成員
      有誰？答：就小杰而已。答：分配？本來都是婷婷在做的
      ，婷婷後來不知道是什麼事情，然後又向我拿錢又交待事
      情交待不出來，就把她的東西拿給我，說是補償我。問：
      這個集團就妳負責嘛! 妳拿資金出來是不是？本來是請婷
      婷在做，是不是？答：她是幫我去拿東西。問：對啊，她
      是幫妳拿東西？答：嗯。問：還有乙○○，三人嘛答：婷
      婷也不算是我請的。問：那妳算負責拿錢出來買毒品？答
      ：嗯。問：乙○○呢？答：乙○○只是拿東西而已。問：
      幫妳拿東西及分裝？答：分裝都婷婷在分比較多。問：那
      今天是誰在分？答：婷婷。問：那怎麼都沒看到她人？答
      ：她就拿了我16萬後就走了。問：乙○○是幫妳去跟婷婷
      拿東西是嗎？答：婷婷先藏在路邊。問：婷婷分好先藏在
      路邊，然後乙○○再去拿？賣呢？怎麼賣？答：就等人打
      電話來。問：就乙○○去交就對了？拿出去給別人？就拿
      東西跟出去收錢？他的角色就是這樣！…一般是不是錢交
      完就拿回來交給妳？答：嗯! 還沒交到錢哩。問：你打給
      婷婷跟小杰的薪水是多少？沒有？還是（合夥）而已？還
      是怎麼樣？答：跟對方加成數，她去接，然後跟對方賺。
      問：婷婷就是賺差價就對了？答：嗯。問：小杰呢？答：
      小杰是昨天我拜託他過來的。問：說多少錢要給他？答：
      1000塊。問：一天？1,500 ？答：1,000 至1,500 ，不一
      定。問：現場查到另二位阿芬和李佳憲在妳的集團裡扮演
      什麼角色？答：阿憲是朋友而已，他昨天來借車，今天來
      還車而已。問：阿芬呢？答：她是來照顧我的，因為沒有
      人照顧我。問：他們倆（李佳憲及段淑芬）在妳集團中扮
      演什麼角色？答：沒有，只是朋友來照顧探視。(七)第7 頁
      第1 行甲○○係回答『李佳憲有沒有吸毒我不太確定』，
      第7 頁第5 行婷婷的手機號碼是警察自己回答。(八)第7 頁
      第8 、9 行『希望檢察官給我一次機會』係警察自己回答
      的。(九)其餘筆錄內容與警訊筆錄內容記載相符，均由甲○
      ○自由陳述，並無遭員警以強迫、脅迫或其他不正方法取
      供的情況。」等語（見原審卷第240-246 頁）。觀之上開
      勘驗筆錄，雖甲○○之警詢筆錄未完全依甲○○之供述記
      載，然關於扣得之毒品係何人出資購買，及乙○○為販毒
      集團之成員，且甲○○應允乙○○每日支付薪資1,000 元
      至1,500 元，又乙○○則係負責分裝及交付毒品予買家等
      情，確為甲○○自己所陳述，且警察機關已依法定程序連
      續錄音由連續錄音之詢問過程可發現甲○○之上開自白陳
      述證據並無遭強暴脅迫或誘導而為陳述，其陳述之出於任
      意性應無疑義。再者，甲○○與被告乙○○相互間為朋友
      關係，亦為被告乙○○陳述在卷，彼此間並無何仇隙，且
      該甲○○上開自白供述，亦使自身涉犯販賣毒品之犯行，
      並非因供述指出共犯被告乙○○而得卸免販賣毒品刑責，
      益見其應無設詞攀誣被告乙○○之必要與可能，其上開證
      詞應堪採信。又綜據被告乙○○之供詞及上開甲○○之證
      述，本件案發之前，甲○○已與被告乙○○談妥僱用之薪
      資報酬，且案發當日確係因乙○○不會分裝毒品，甲○○
      欲教被告乙○○分裝毒品，被告乙○○始會將上開毒品及
      分裝工具帶至前揭病房予甲○○，甲○○要叫被告分裝以
      供販賣之用，是被告乙○○應有共同意圖販賣而持有扣案
      之毒品。
（三）本院本審審理時証人甲○○仍陳稱：「（問：九十四年九
      月十六日被查獲的毒品有無賣掉？）答：沒有」「（妳每
      次買進海洛因或安非他命，都是請跟妳一同販賣的婷婷出
      面去購買？）答：是的」「（接洽賣方的人是誰？）答：
      婷婷」「（問：妳在九十四年九月十六日在蘇榮茂婦產科
      被查獲的安非他命五包、海洛因二十包，是如何取得這些
      毒品的？）答：安非他命五包是在九十四年九月四、五日
      左右由婷婷出面洽購，我拿十萬元給婷婷，由婷婷出面洽
      購的，我不知道她是跟誰買的，海洛因部分我是在九十四
      年九月四、五日前後那幾天拿十六萬元給妳，請妳洽購，
      我也不知道海洛因她是跟誰買的」「（問：妳被查扣的五
      包安非他命及二十包海洛因，當妳拿錢請婷婷去幫你販入
      的時候，被告是否知道這件事情？）答：不知道，是我直
      接找婷婷的」等語（見99年4 月13日本院審判筆錄）。因
      扣案海洛因及安非他命是甲○○拿錢直接請婷婷去購入，
      又尚未賣出，而被告乙○○並不知甲○○拿錢直接請婷婷
      去購入扣案之毒品，是被告乙○○並未有共同販入之合意
      與行為分擔，僅於販入階段完成後對購入之毒品有持有行
      為耳，尚難認被告乙○○已構成因販入量大毒品而成立販
      賣罪，僅能認被告乙○○嗣後持有前開毒品時，是意圖販
      賣而共同持有。
（四）此外復有前述第一級毒品海洛因及第二級毒品甲基安非他
      命（海洛因合計淨重16.54 公克、空包裝重17.82 公克、
      純度2.97﹪，純質淨重0.49公克，甲基安非他命驗前毛重
      56公克，驗後毛重55.9公克），及分裝夾鏈袋1 大包、電
      子磅秤1 台、分裝工具1 批、分裝牙線包1 包，及被告乙
      ○○、甲○○分別所有供販賣毒品聯絡用之行動電話2 支
      （門號為0000000000號及0000000000）扣案可資佐證，足
      証被告乙○○確有持有前述毒品。
    綜上所述，因被告乙○○對其以每日約一千元至1 千5 百元
    不等之報酬受僱於甲○○，負責向「婷婷」者收錢及聯絡李
    佳憲試吃毒品等事宜，且94年9 月16日警方查扣之毒品及分
    裝工具等物，係其依甲○○指示拿至上開病房交予甲○○準
    備分裝等情已坦承不諱，又扣案海洛因及安非他命是甲○○
    拿錢直接請婷婷去購入扣案毒品，尚未賣出，而被告乙○○
    並不知甲○○拿錢直接請婷婷去購入扣案之毒品，是被告乙
    ○○並未有共同販入之合意，尚難認被告乙○○已構成因販
    入毒品量大而成立販賣罪，僅能認被告乙○○嗣後持有前開
    毒品時，是意圖販賣而共同持有，並有前述第一級毒品海洛
    因及第二級毒品甲基安非他命扣案可資佐証，事証明確，被
    告乙○○意圖販賣而持有上開毒品之犯行已堪認定。
二、按海洛因及安非他命是毒品危害防制條例第2 條第2 項第1
    、2 款所明定之第一、二級毒品。又毒品危害防制條例已於
    98年5 月20日修正公布，於98年11月20日生效施行，本件被
    告乙○○所犯毒品危害防制條例第5 條第1 、2 項之法定刑
    ，新、舊刑度相同，惟新法第17條第2 項有偵審中自白減輕
    其刑之規定，因本件被告乙○○有自白，經比較新、舊法結
    果，以新法有利於被告乙○○，是本件應適用有利於被告乙
    ○○之修正後之毒品危害防制條例論處。又被告乙○○行為
    後，刑法業於94年2 月2 日經總統以華總一義字第09400014
    901 號令修正公布，並於95年7 月1 日施行，其中刑法第28
    條共犯，修正施行前規定「二人以上共同實施犯罪之行為者
    ，皆為正犯」，修正施行後規定「二人以上共同實行犯罪之
    行為者，皆為正犯」，將舊法之「實施」修正為「實行」。
    原實施之概念，包含陰謀、預備、著手及實行等階段之行為
    ，修正後僅共同實行犯罪行為始成立共同正犯，是新法共同
    正犯之範圍已有限縮，排除陰謀犯、預備犯之共同正犯，新
    舊法就共同正犯之範圍既因此有所變動，自屬犯罪後法律有
    所變更，而非純屬文字修正，應有新舊法比較適用之問題（
    最高法院96年度台上字第934 號、第3773號判決），比較新
    舊法，以新法對行為人有利，共犯論罪部分，應適用新法。
三、被告乙○○意圖販賣而持有海洛因，此部分核係犯毒品危害
    防制條例第5 條第1 項之意圖販賣而持有第一級毒品罪；被
    告乙○○意圖販賣而持有安非他命，此部分核係犯毒品危害
    防制條例第5 條第2 項之意圖販賣而持有第二級毒品罪。公
    訴人認被告黃凱傑因前述扣案之毒品量大，係犯毒品危害防
    制條例第4 條第1 項、第2 項之共同販賣第一、二級毒品罪
    ，惟查扣案海洛因及安非他命是甲○○拿錢直接請婷婷去購
    入，被告黃凱傑不知甲○○拿錢直接請婷婷去購入扣案毒品
    ，此有甲○○原審勘驗之前述警訊譯文可稽，並經甲○○於
    99年4 月13日本院審理時陳明，因被告黃凱傑不知而未有共
    同販入之合意，尚難認被告黃凱傑已構成因共同販入量大毒
    品而成立販賣罪，僅能認被告黃凱傑嗣後持有扣案毒品時，
    是意圖販賣而持有毒品，因起訴書已及甲○○在醫院欲教
    黃凱傑如何分裝上開毒品以俟機出售，黃凱傑乃於94年9 月
    16日下午攜帶上開毒品及分裝工具到醫院而被當場查獲，為
    起訴效力所及，法院自得變更起訴法條。被告乙○○與甲○
    ○及綽號「婷婷」女子間就上開犯行，有犯意聯絡，行為分
    擔，為共同正犯。被告乙○○一意圖販賣行為而持有第一、
    二級毒品，係一行為觸犯數罪名，應依想像競合之規定，從
    一重論以意圖販賣而持有第一級毒品罪。被告乙○○對其以
    每日約一千元至1 千5 百元不等之報酬受僱於甲○○，負責
    向「婷婷」者收錢及聯絡李佳憲試吃毒品等事宜，且94年9
    月16日警方查扣之毒品及分裝工具等物，係其依甲○○指示
    拿至上開病房交予甲○○準備分裝等情已於警訊中坦承不諱
    ，本院審理時被告乙○○仍坦承：「甲○○她說她要生產，
    她可能會沒有辦法跑來跑去，這時候她有告訴我說她有在販
    毒，說如果我要跟她一起販毒，她要教我怎麼做」「她叫我
    把毒品拿到醫院的時候跟我說如果要做的話，她要教我如何
    分裝」等語（見99年4 月13日本院審判筆錄），是被告乙○
    ○已於偵、審中自白意圖販賣而共同持有毒品，應依毒品危
    害防制條例第17條第2 項規定減輕其刑。
四、另公訴意旨又略認：被告乙○○有參與許自93年6 月起，意
    圖販賣而連續由甲○○出資，由「婷婷」出面向「柯明祥」
    販入海洛因及安非他命毒品。嗣販入後，由被告與凱杰與黃
    品貴、婷婷連續多次送交段淑芬、「阿華」等買主，交易完
    成後被告乙○○亦有向黃品貴及婷婷收取販毒所得，因而認
    其係犯毒品危害防制條例第4 條第1 項、第2 項之販賣第一
    、二級毒品罪云云。惟查，本件扣案海洛因及安非他命是甲
    ○○拿錢直接請婷婷去購入，尚未賣出，被告乙○○並不知
    甲○○拿錢直接請婷婷去購入扣案毒品，此已据甲○○於前
    述原審勘驗之警訊譯文可稽，並經甲○○於本院本審審理時
    陳明（見99年4 月13日本院審判筆錄），因被告乙○○不知
    而未有共同販入之合意，尚難認被告乙○○已構成因販入量
    大毒品而成立販賣罪，又公訴人所指之販賣對象段淑芬、阿
    華，据證人段淑芬於警詢及檢察官偵訊均證稱：「我曾向甲
    ○○購買第一級毒品海洛因」等語。其於警詢時證稱：「我
    是將毒品海洛因摻入香菸點燃吸食」、「我所吸食的毒品是
    打電話向甲○○所購買，然後都是由1 位綽號螞蟻的男子拿
    毒品至高雄市光華公園附近跟我交易毒品，我每次向其購買
    1 小包毒品之價格為新台幣1,000 元整」、「我於今年6 、
    7 月份開始向甲○○購買毒品，至今已購買過大約4 次，每
    次都是綽號螞蟻男子拿毒品過來跟我交易的」等語（見警(二)
    卷第31、33-34 頁）；其於檢察官偵訊時證稱：「（何時開
    始向甲○○買毒品？）6 、7 月間開始我打電話向她說要買
    毒品，她就聯絡婷婷、螞蟻把貨拿給我，共買10幾次海洛因
    ，每次買1 、2 千元，以夾鍊袋裝1 小包」等語（見94年度
    偵字第21404 號第21頁）。依證人段淑芬之證詞，均僅能證
    明於94年6 、7 月間，曾向甲○○購買第一級毒品海洛因多
    次。而依段淑芬上開證詞，其向甲○○購買之毒品係海洛因
    ，且係由綽號「螞蟻」之男子將海洛因交付之，而被告乙○
    ○之綽號係「蟑螂」，並非「螞蟻」，而段淑芬從未指認被
    告乙○○即係交付毒品海洛因之男子，參諸甲○○亦從未證
    稱其有指示被告乙○○將毒品海洛因交予段淑芬，而觀之被
    告乙○○0000000000號行動電話之監聽譯文，亦無被告乙○
    ○與段淑芬聯絡之內容，是無證據證明被告乙○○有與甲○
    ○共同販賣第一級毒品海洛因予段淑芬之犯意聯絡或行為分
    擔，又段淑芬自始證稱其係向甲○○購買海洛因，均未曾證
    稱伊曾向甲○○或被告乙○○購買第二級毒品甲基安非他命
    等語，佐以段淑芬為警查獲當日經採尿送驗，確僅呈嗎啡陽
    性反應，此有段淑芬之濫用藥物尿液檢驗報告可佐（見原審
    卷第332 頁），是公訴人認段淑芬曾向被告乙○○等人購買
    第二級毒品甲基安非他命云云，自非可信。又公訴人另認被
    告乙○○有共同販賣毒品予綽號「阿華」之人，然公訴人對
    於被告乙○○究於何時、何地、販賣何種毒品及數量予綽號
    「阿華」之人，並無片言隻字記載，更無為任何舉證，是究
    竟有無綽號「阿華」之人？或其究竟是否有向被告乙○○等
    人購買毒品已有可疑，而依卷附之監聽譯文，僅有甲○○與
    門號0000000000號及0000000000、0000000000（見警(一)卷第
    80、86-87 、93、97頁）有提到「阿華」，然上開內容除無
    法證明綽號「阿華」之人有購買毒品之行為外，亦無法證明
    被告乙○○與綽號「阿華」之人有何關連，公訴人認被告乙
    ○○有販賣毒品予綽號「阿華」之人，亦有未洽。又公訴人
    另指被告乙○○向黃品貴及婷婷收取販毒所得，惟黃品貴部
    分已經本院以96年度上更（一）268 號判決無罪，檢察官未
    上訴而確定，綽號「婷婷」之女子無真實姓名、地址，均無
    法証明被告乙○○向黃品貴及婷婷收取販毒的錢，此部分事
    亦難認定之。綜上均無法証明被告乙○○有參與甲○○意圖
    販賣而販入或日後售出之販賣毒品行為，惟此部分起訴事實
    與本件上開論罪科刑部分，有實質上一罪關係（意圖販賣而
    持有毒品係販賣毒品之階段行為，彼此間係吸收關係），爰
    不另為無罪諭知。
五、原審予以論科，固非無見，惟查扣案海洛因及安非他命是甲
    ○○拿錢直接請婷婷去購入，尚未賣出，被告乙○○並不知
    甲○○拿錢直接請婷婷去購入扣案毒品，此已据甲○○於前
    述原審勘驗之警訊譯文可稽，並經甲○○於本院本審審理時
    陳明（見99年4 月13日本院審判筆錄），因被告乙○○不知
    而未有共同販入之合意，尚難認被告乙○○已構成因販入量
    大毒品而成立販賣罪，原審認被告乙○○已構成因販入量大
    毒品而成立販賣罪，尚有未洽，被告乙○○上訴否認共同販
    賣毒品，為有理由，惟被告乙○○仍構成意圖販賣而持有毒
    品罪，原判決此部分自應予撤銷改判。審酌被告乙○○受僱
    於甲○○，為之持有所購入欲供販賣之毒品，準備分裝尚未
    出售即被查獲，該毒品數量尚非甚多，犯後已坦承犯行，態
    度尚佳，其在犯罪非居於主導之地位，犯罪情節較輕，及其
    動機、目的、手段、所生危害、犯後態度等一切情狀，爰量
    處有期徒刑5 年2 月。扣案之海洛因及甲基安非他命，分別
    係第一級毒品及第二級毒品，均應依毒品危害防制條例第18
    條第1 項前段之規定沒收銷燬之，至鑑驗耗失之海洛因及甲
    基安非他命，自無庸沒收銷燬；又盛裝上開海洛因之包裝袋
    17包，與海洛因非不可剝離，又盛裝上開甲基安非他命之包
    裝袋5 包，與甲基安非他命非不可剝離，均應依毒品危害防
    制條例第19條第1 項規定諭知沒收。又如附表1 至4 所示之
    物，係共犯甲○○所有欲供分裝毒品販賣毒品所用之物，業
    據甲○○於警詢時供述在卷，均應依毒品危害防制條例第19
    條第1 項規定宣告沒收，至其餘扣案之行動電話、筆記簿等
    物，與被告乙○○判罪之意圖販賣而持有毒品無涉，不予宣
    告沒收，附此敘明。
據上論結，應依刑事訴訟法第369 條第1 項前段、第364 條、第
299 條第1 項前段、第300 條，修正後毒品危害防制條例第5 條
第1項 、第17條第2 項、第19條第1 項，刑法第2 條第1 項前段
、第11條、第28條、第55條，判決如主文。
本案經檢察官林應華到庭執行職務。
中    華    民    國    99    年    5    月    4    日
                  刑事第八庭    審判長法  官  洪兆隆
                                      法  官  郭玫利
                                      法  官  張盛喜
以上正本證明與原本無異。
如不服本判決應於收受本判決後10日內向本院提出上訴書狀，其
未敘述上訴理由者，並得於提起上訴後10日內向本院補提理由書
狀（均須按他造當事人之人數附繕本）「切勿逕送上級法院」。
中    華    民    國    99    年    5    月    4    日
                                      書記官  黃一秋
附錄本件判決論罪科刑法條：
修正後毒品危害防制條例第5 條第1 項
意圖販賣而持有第一級毒品者，處無期徒刑或 10 年以上有期徒
刑，得併科新臺幣 7 百萬元以下罰金。
附表：
┌──┬───────────────┬───────────────┐
│編號│     名   稱                  │          數      量          │
├──┼───────────────┼───────────────┤
│ 1  │電子磅秤                      │1台                           │
├──┼───────────────┼───────────────┤
│ 2  │牙線盒                        │1盒                           │
├──┼───────────────┼───────────────┤
│    │夾鍊袋                        │1大包                         │
│ 3  │                              │                              │
├──┼───────────────┼───────────────┤
│ 4  │分裝工具                      │1 批（內有小剪刀4 把、小鑷子4 │
│    │                              │支、竹籤2 支、小美工刀1 支、鑰│
│    │                              │匙圈1 個，均放置在1 鐵盒內）  │
└──┴───────────────┴───────────────┘

司法院資訊處製作；財團法人民間司法改革基金會備份。
